【裁判字號】    96,上訴,4907
【裁判日期】    970424
【裁判案由】    毒品危害防制條例
【裁判全文】
臺灣高等法院刑事判決                96年度上訴字第4907號
上  訴  人
即  被  告  丑○○
選任辯護人  柯清貴律師
上列上訴人因違反毒品危害防制條例案件，不服臺灣桃園地方法
院96年度訴字第644號，中華民國96年10月18日第一審判決（起
訴案號：臺灣桃園地方法院檢察署96年度偵字第1060號），提起
上訴，本院判決如下：
    主  文
上訴駁回。
    事  實
一、丑○○明知海洛因、甲基安非他命分屬毒品危害防制條例第
    2條第2項第1款、第2款所定之第一級、第二級毒品，不得製
    造、運輸、販賣及持有，竟於民國95年10月2日前往屏東墾
    丁遊玩前即同日凌晨3時28分許，以其所持用之0000000000
    號行動電話撥打丁○○（犯販賣第二級毒品部分，因僅係受
    丑○○所誘依其指示而交付毒品、收錢等犯罪參與程度，坦
    承大部分犯行，且供出丑○○係共同正犯等，業經分別判處
    有期徒刑7年3月、7年2月、4年，另所犯持有第一級毒品部
    分，判處有期徒刑6月，減為有期徒刑3月，並定應執行刑有
    期徒刑9年6月確定在案）所持用之0000000000號行動電話，
    央請丁○○代為保管海洛因及甲基安非他命，經丁○○應允
    後，丑○○本欲將海洛因及甲基安非他命帶至桃園縣平鎮市
    ○○路○段丁○○工作之加油站，惟後丑○○因故不克前往
    ，遂以電話聯絡丁○○至其位於桃園縣中壢市○○○街40號
    住處，丁○○即依約於同日上午7時餘許至丑○○上開住處
    ，丑○○即將其於某不詳時間、地點，自不詳之人處所取得
    而持有之第一級毒品海洛因5包（合計驗餘淨重0.70公克，
    外包裝袋5個總重0.96公克）、第二級毒品甲基安非他命22
    包（起訴書誤載為安非他命，其中3包之甲基安非他命重量
    不詳，另19包之甲基安非他命含袋總毛重12.50公克，淨重
    8.89公克，取0.10公克鑑定用罄，驗餘總淨重8.79公克，外
    包裝袋19個總重約3.61公克），交予丁○○保管，丁○○收
    受後，旋將之攜回桃園縣平鎮市○○路○段440巷52號2樓住
    處為丑○○保管而與丑○○共同持有之（起訴書誤載丑○○
    交付前開海洛因、甲基安非他命之時、地為95年10月1日凌
    晨5時許，在桃園縣平鎮市○○路○段加油站前）。於95年10
    月2日當日，丑○○以其使用之0000000000號、0000000000
    號行動電話與丁○○使用之0000000000號電話聯絡，要求丁
    ○○與其共同販賣第2級毒品甲基安非他命，丁○○同意後
    ，即與丑○○共同分別基於意圖營利而販賣第2級毒品之犯
    意聯絡，先由丑○○以其使用之上開行動電話與不詳之毒品
    買方聯繫後，再撥打丁○○使用之0000000000號行動電話，
    指示丁○○分別於同日上午10時30分許、下午2時許，各攜
    帶重量不詳之甲基安非他命2小包、1小包，至桃園縣平鎮市
    ○段409號掬水軒食品股份有限公司前，交予姓名年籍不詳之
    成年男子各1人，並向前開購買毒品之成年男子各收受現金
    新臺幣（下同）2,00 0元、1,000元。嗣於同日下午4時15分
    許，丁○○再依丑○○之指示，攜帶甲基安非他命1小包（
    約毛重1.11公克）至上開處所，欲以5,000元之代價出售予
    姓名年籍不詳之成年人，尚未交付毒品之際，即為警當場查
    獲，並在丁○○身上扣得上開甲基安非他命1小包。再經丁
    ○○帶同警方前往其桃園縣平鎮市○○路○段440巷52號2樓
    住處搜索，當場又查扣上開丑○○所交付之海洛因5小包（
    海洛因合計驗餘淨重0.70公克，外包裝袋5個總重0.96公克
    ）、甲基安非他命18小包（連同丁○○身上扣得之甲基安非
    他命共19小包，甲基安非他命合計淨重8.89公克，取0.10公
    克鑑定用罄，餘8.79公克，外包裝袋19個總重約3.61公克）
    ，始悉上情。
二、案經桃園縣政府警察局平鎮分局報請臺灣桃園地方法院檢察
    署檢察官偵查起訴。
    理  由
一、程序方面：
    按「被告以外之人，於審判外之言詞或書面陳述，除法律有
    規定者外，不得作為證據，刑事訴訟法第159條第1項定有明
    文，而所謂法律有規定者，即包括同法第159條之1至之5所
    規定傳聞證據具有證據能力之例外情形。故如欲採被告以外
    之人於審判外之言詞，即如警詢或檢察官偵查中之言詞為證
    據時，必須符合法律所規定之例外情形，方得認其審判外之
    陳述有證據能力」，最高法院著有94年度台上字第948號判
    決可資參照。本件證人即共犯丁○○之警詢筆錄，係被告以
    外之人，於審判外之陳述，屬傳聞證據，且被告之辯護人於
    原審準備程序時即對於上開證據表示無證據能力，自與刑事
    訴訟法得例外取得證據能力之規定不符，依刑事訴訟法第15
    9條第1項規定，該項證據方法應予排除，不得作為本案證明
    被告有罪之依據。至其餘公訴人所引用之卷證（包含人證、
    文書證據及物證等證據），並無證據證明係公務員違背法定
    程序所取得，且被告及其辯護人於原審、本院審判程序均未
    就其證據能力聲明異議（僅爭執證人丁○○所為之陳述是否
    實在，屬證明力之問題），而上開證據亦無刑事訴訟法第15
    9條之4之顯有不可信之情況與不得作為證據之情形，從而，
    依刑事訴訟法第159條至159條之5之規定，本件認定事實所
    引用之本件卷證上開證據（包含人證、文書證據及物證等證
    據），均有證據能力。
貳、實體方面：
一、訊據上訴人即被告丑○○矢口否認有持有第1級毒品海洛因
    及販賣第2級毒品甲基安非他命之犯行，辯稱：伊沒有與丁
    ○○共同販賣第二級毒品，通聯紀錄僅能證明伊與丁○○間
    確有於紀錄內所載之時間點，以行動電話通聯，但不能證明
    被告有販賣毒品之行為。況本件主要係依丁○○之供述，而
    丁○○就販賣毒品之代價為何、交付毒品之地點等前後不一
    ，且其遭警查獲扣案之毒品並非伊所有，伊也沒有將扣案之
    毒品交給丁○○云云。
二、經查：
(一)被告於在上開時、地交付海洛因及甲基安非他命並央請丁○
    ○代為保管，且指示丁○○分別於95年10月2日上午10時30
    分許、下午2時許、下午4時15分許前往桃園縣平鎮市○段409
    號前，以2,000元、1,000元、5,000元之代價交付第2級毒品
    予不詳之毒品買方，最後一次尚未交付毒品即為警查獲等情
    ，業據證人丁○○於檢察官偵查中及原審審理時證述綦詳（
    見偵字第20799號卷第35至36頁、原審卷第53至73頁），且
    扣案之白色粉末5包，經送請法務部調查局鑑驗結果，均含
    第一級毒品海洛因成分（合計驗餘淨重0.70公克，空包裝總
    重0.96公克），有該局95年11月4日調科壹字第09503032510
    號函一紙在卷可稽，另扣案之白色結晶體19小包，經送請內
    政部刑事警察局鑑定結果，均含第二級毒品安非他命成分（
    驗前總毛重12.50公克，取0.10公克鑑定用罄，包裝塑膠袋
    總重約3.61公克），亦有該局95年11月8日刑鑑字第0950154
    400號鑑定書各1份在卷可稽（見偵字第20799號卷第84頁、
    第98頁）。此外，復有現場照片、扣案毒品之照片被告所使
    用之0000000000號行動電話及證人丁○○所使用之00000000
    00號行動電話雙向通聯紀錄在卷可佐。
(二)被告雖以上情置辯，但查：證人丁○○就被告交付毒品與伊
    保管、被告指示伊交付毒品予買受人及收取之金額等情節，
    其前後證述內容，並無重大瑕疵或矛盾，且互核證人丁○○
    之供述與被告及證人丁○○所使用行動電話通聯紀錄（其中
    行動電話00 00000000號門號為被告向臺灣大哥大電信公司
    申辦，行動電話0000000000號門號為被告之母張美蓮向和信
    電訊股份有限公司所申辦，有上開門號之申辦人資料在卷可
    參，見偵字第20799號卷第110、115頁），被告所使用之000
    0000000號行動電話與證人丁○○所使用之0000000000號行
    動電話分別於95年10月2日之凌晨零時25分、44分、凌晨1時
    5分、上午7時10分、9時44分、59分、10時7分、中午12時13
    分、41分、42分、下午1時11分、20分有通話紀錄；被告所
    使用之另支0000000000號行動電話與證人丁○○所使用0000
    000000號行動電話亦分別於95年10月2日之凌晨3時28分、下
    午2時3分、19分、47分、57分、下午3時8分、21分、35分、
    50分、59分、下午4時5分、7分有通話紀錄等情，亦有上開
    0000000000號、0000000000號行動電話雙向通聯紀錄在卷可
    佐，足見證人丁○○證稱被告丑○○指示其於95年10月25日
    上午10時30分許、下午2時許、下午4時15分許從事毒品交易
    前，均與證人丁○○有頻繁之聯繫等語相符，則被告於該日
    前往墾丁地區，其於出發前、後與證人丁○○聯絡十分頻繁
    密集，且其中有數通於凌晨之通話，衡情被告與證人丁○○
    如此急於深夜及頻繁之聯繫，非為上開保管、販賣毒品之事
    宜，而僅係單純聊天，豈非與常情相悖。況證人丁○○就其
    分別於95年10月2日10時30分許、14時許、16時許，在平鎮
    市○○路3段409號（掬水軒食品股份有限公司）交付毒品予
    2名姓名不詳之成年男子，並向該2名男子分別收取2,000 元
    、1,000元，並於同日16時許在同一地點欲交付毒品給買受
    人，並向其收5,000元，但被警方查獲等情，業據證人丁○
    ○於檢察官偵查中及原審審理時證述明確（見偵字第2079 9
    號卷第35頁、57、58頁），且互核其前後所證述之情節大致
    相符。被告上開所辯，無非事後卸責之詞，不足採信。
(三)被告雖於原審時辯稱：證人丁○○為脫免罪責而誣攀云云，
    惟證人丁○○於95年10月2日下午4時15分許，在桃園縣平鎮
    市○○路○段409號前為警查獲時，警方僅在其身上查獲甲基
    安非他命1包，並未當場查獲丁○○交易毒品之舉，亦據證
    人即當日查獲之員警黃群臺於原審審理丁○○販賣毒品案件
    時證述明確，則證人丁○○為警查獲當時，並無明確事證顯
    示其從事交易毒品，充其量僅持有毒品，相較販賣、轉讓毒
    品犯行，二者刑度相差甚鉅，衡情若非被告確有指示證人丁
    ○○交付甲基安非他命及收取金錢之事，丁○○斷無虛構被
    告丑○○交付海洛因、甲基安非他命、K他命及指示其販賣
    甲基安非他命等情，而致自身罹於販賣毒品重罪之理。且按
    毒品危害防制條例第17條所規定供出毒品來源，因而破獲者
    ，得減輕其刑，其立法用意，旨在鼓勵被告供出其所製造、
    運輸、販賣或持有之毒品來源，俾追究出該毒品之前手，以
    澈底清除毒品氾濫，而故所謂「供出毒品來源」係指具體供
    出上游之毒品來源，以防止毒品之蔓延而言。如僅供出共犯
    ，而未供出上游之毒品來源，即不得依前開法條減輕其刑（
    參最高法院95年台上第489號判決意旨），本件證人丁○○
    僅供述共犯，並無另破獲毒品來源，自亦不合該條減輕其刑
    之規定。況被告亦因本案經檢察官向原審法院聲請羈押獲准
    ，於96年1月18日起遭羈押，迄至同年3月8日始停止羈押釋
    放，旋於96年3月15日即前往臺灣桃園看守所接見證人丁○
    ○，並與證人丁○○有如下之對話：「丑○○：外面有沒有
    我要幫你什麼？我出來了你知道嗎？丁○○：我知道，我那
    一次有看到你，開庭回來的時候我有看到你啊，你就跟在我
    後面。丑○○：你怎麼會看到我？會不會害我？丁○○：因
    為我全部講出來。丑○○：啥啊？會不會講到我？丁○○：
    我把所有事…，沒有。丑○○：那就順其自然，是不是20號
    要開庭？丁○○：對啊。」、「丁○○：證人？就是那個加
    油站同事。他現在就是出來幫我講話。丑○○：誰？丁○○
    ：就是加油站同事。丑○○：我有看過嗎？丁○○：啥？丑
    ○○：那個喔。丁○○：對啊。丑○○：他說我賣毒品喔，
    還是怎樣？丁○○：現在他只是證明那些東西不是我的，這
    樣而已。丑○○：那有說我賣過，還是對我不利怎樣？丁○
    ○：他現在只是說，我那個朋友怎麼講，證明那些東西不是
    我的這樣而已。」、「丑○○：我能幫忙．．．，你不要再
    訴願了，你的證詞已經是這樣了，你知道我是學法律的，不
    要再改了，再改只會對你不利而已。所以你之前講怎樣就怎
    樣，不要再講對你有利或不利，我的部分也是一樣。那現在
    你說東西可能是我的，我現在的心情，就是從頭到尾否認東
    西是我的，東西跟我沒有關係，那你要舉證的部分，就照你
    們講的嘛。丁○○：我就照原來那樣講就對。丑○○：對啊
    。我當然不會承認這東西是我的，這利害關係非常大。那還
    有需要幫忙什麼啊？」，有原審勘驗筆錄1份在卷可參（見
    原法院96年度訴字第366號案件96年5月18日審判筆錄第14頁
    ），衡情被告丑○○未有丁○○所稱交付、販賣毒品之事，
    其面對丁○○前開指述，其對丁○○應有怨隙，衡情應不欲
    與丁○○接觸，然被告丑○○竟一反常態前去探望丁○○，
    且觀諸前開對話，被告丑○○非但未指責丁○○所稱其交付
    、販賣毒品之事，反探詢丁○○開庭時所述情節，並進而與
    丁○○勾串供述情節及日後應訊立場態度，並關切丁○○是
    否需其幫忙，要與一般人遭受誣陷入罪之反應大相逕庭，被
    告所辯證人丁○○恐為脫免罪責而誣攀一情，顯屬無稽，其
    執此爭辯，亦屬無據。
(四)證人癸○○於本院審理時固證稱：伊當天與被告以電話聯絡
    係單純聊天等語，惟觀諸上開被告所使用行動電話之通聯紀
    錄，當天除證人癸○○曾與被告通聯外，尚有辛○○、庚○
    ○、戊○○、乙○○、丙○○、甲○○、壬○○、子○○、
    己○○等人，而證人丁○○當日依被告之指示，將毒品送至
    指定之地點三次，縱證人癸○○當日與被告聯絡係單純聊天
    ，亦不能排除被告有指示證人丁○○將毒品送至指定之地點
    交予證人癸○○以外之人，是證人癸○○上開證詞，亦不足
    採為有利被告之認定。況上開其餘證人經本院傳喚無著，有
    送達證書在卷為憑，而受謝正彥指示前往交付毒品之丁○○
    表示不願再於本院審理時作證，已致無法期待其指證所待傳
    之證人是否為伊交付毒品之人，並案事隔已久，縱傳、拘到
    案，亦已因時間之經過，而無法驗出渠等於上開時間是否確
    有施用毒品之結果，故本院認均無再傳喚之必要，附此敘明
    。
(五)綜上所述，本案事證明確，被告犯行洵堪認定。
三、被告持有第一級海洛因並交付予丁○○保管之行為，係犯毒
    品危害防制條例第11條第1項持有第一級毒品罪；被告指示
    丁○○於95年10月2日上午10時30分許、下午2時許所為販賣
    甲基安非他命之行為，係犯毒品危害防制條例第4條第2項之
    販賣第二級毒品罪；被告指示丁○○於95年10月2日下午4時
    15分許攜帶甲基安非他命進行交易，然未及交付甲基安非他
    命予買方及收取價金前即為警查獲之所為，係毒品危害防制
    條例第4條第6項、第2項販賣第二級毒品未遂罪。被告販賣
    第二級毒品甲基安非他命前持有毒品甲基安非他命之低度行
    為，為販賣之高度行為所吸收，不另論罪。被告就就上開持
    有第一級毒品、販賣第二級毒品罪既遂及未遂等犯行間，與
    證人丁○○有犯意之聯絡及行為之分擔，均為共同正犯。被
    告指示證人丁○○於95年10月2日下午4時15分許攜帶甲基安
    非他命進行交易，然未及交付甲基安非他命予買方及收取價
    金前即為警查獲，尚屬未遂階段，應依刑法第25條第2項之
    規定，減輕其刑。被告丑○○所犯上開販賣第二級毒品三罪
    ，犯意各別，行為互殊，應予分論併罰。又其犯罪時間雖均
    在96年4月24日以前，惟其中所犯毒品危害防制條例第4條第
    2項、第6項之販賣第二級毒品既、未遂部分，係屬中華民國
    九十六年罪犯減刑條例第3條第7項所規定不得減刑之罪，且
    其宣告刑逾有期徒刑1年6月，自不得依上開條例減刑；另其
    所犯毒品危害防制條例第11條第1項持有第一級毒品罪部分
    ，合於中華民國九十六年罪犯減刑條例第2條第1項第3款所
    規定之減刑條件，應依該條例之規定減其宣告刑之2分之1。
三、原審本同上見解，因依毒品危害防制條例第4條第2項、第6
    項、第11條第1項，刑法第11條、第28條、第25條第2項、第
    51條第5款、第38條第1項第2款各規定，於審酌被告正值青
    壯，且受有相當教育，自可以己力循正途以營生，竟為圖私
    利而與丁○○共同販賣第2級毒品，戕害他人身心，且本案
    毒品均係被告所有，亦係被告與購毒者交涉議價，被告居於
    主導地位，其犯罪情節顯較丁○○為重，併衡其素行、所持
    有毒品兼有海洛因、甲基安非他命2種，數量非寡，犯罪後
    共犯丁○○指述歷歷情況下猶狡言否認，並與共犯丁○○勾
    串證詞，顯毫無悔意，態度極其惡劣等一切情狀，分別就其
    共同販賣第二級毒品既遂部分，量處有期徒刑7年6月、7年4
    月；就其共同販賣第二級毒品未遂部分，量處有期徒刑4年2
    月；就其共同持有第一級毒品部分，量處有期徒刑6月，再
    依中華民國九十六年罪犯減刑條例第2條第1項第3款、第7條
    ，減為有期徒刑3月，併依該條例第11條定應執行刑為有期
    徒刑15年。暨以扣案附表編號1、3所示之甲基安非他命、海
    洛因，分係毒品危害防制條例所規定之第2級毒品、第1級毒
    品，應依毒品危害防制條例第18條第1項前段沒收銷燬之。
    附表編號2、4所示之外包裝袋，均係被告丑○○所有，具有
    防止毒品潮濕、裸露且便於攜帶以利持有、販賣之用，且可
    與其內毒品分別秤重，顯見並非不可析離，附表編號2所示
    之甲基安非他命外包裝應依毒品危害防制條例第19條第1項
    規定諭知沒收，附表編號4所示之海洛因外包裝應依刑法第
    38條第1項第2款諭知沒收。搭配0000000000號門號之行動電
    話（不含SIM卡）1具，為被告丑○○所有之物，搭配000000
    0000號門號之行動電話（不含SIM卡）1具，為證人即共犯丁
    ○○所有之物，且係供渠等聯絡以共同販賣第二級毒品所用
    之物，業已論述如前，併依毒品危害防制條例第19條第1項
    規定宣告沒收，如全部或一部不能沒收時，應依前開規定追
    徵其價額。而0000000000號、0000000000號SIM卡各1張，係
    屬電信公司所有供客戶使用，非屬被告或共犯丁○○所有之
    物，爰不予沒收（參見最高法院96年度臺上字第1號判決）
    。至0000000000號行動電話，係被告之母所有，非被告所有
    之物，爰不就此為沒收之諭知。另被告與共犯丁○○共同販
    賣甲基安非他命所得之1,000元、2,000元，雖未扣案，依毒
    品危害防制條例第19條第1項規定宣告沒收，如全部或一部
    不能沒收時，以其財產抵償之。核其認事用法，俱無違誤，
    量刑亦甚允洽。被告上訴意旨，仍執陳詞否認犯罪，為無理
    由，應予駁回。
據上論斷，應依刑事訴訟法第368條，判決如主文。
本案經檢察官李金定到庭執行職務。
中    華    民    國    97    年    4     月    24    日
                  刑事第十九庭  審判長法  官  黃金富
                                      法  官  洪昌宏
                                      法  官  魏新國
以上正本證明與原本無異。
如不服本判決，應於收受送達後十日內向本院提出上訴書狀，其
未敘述上訴之理由者並得於提起上訴後十日內向本院補提理由書
（均須按他造當事人之人數附繕本）。
                                      書記官  陳玉珍
中    華    民    國    97    年    4     月    24    日
附錄本案論罪科刑法條：
毒品危害防制條例第4條
第2 項製造、運輸、販賣第二級毒品者，處無期徒刑或7 年以上
有期徒刑，得併科新臺幣7 百萬元以下罰金。
第6項前五項之未遂犯罰之。
毒品危害防制條例第11條第1項
持有第一級毒品者，處3 年以下有期徒刑、拘役或新臺幣5 萬元
以下罰金。
毒品危害防制條例第18條第1項
查獲之第一、二級毒品及專供製造或施用第一、二級毒品之器具
，不問屬於犯人與否，均沒收銷燬之；查獲之第三、四級毒品及
製造或施用毒品之器具，無正當理由而擅自持有者，均沒入銷燬
之。但合於醫藥、研究或訓練之用者，得不予銷燬。
毒品危害防制條例第19條
第1 項犯第4 條至第9 條、第12條、第13條或第14條第1 項、第
2 項之罪者，其供犯罪所用或因犯罪所得之財物，均沒收之，如
全部或一部不能沒收時，追徵其價額或以其財產抵償之。
附表：
┌──┬───────────────────────────┐
│編號│                        物  品                        │
├──┼───────────────────────────┤
│ 1  │第2級毒品甲基安非他命淨重8.89公克，取其中0.10公克鑑定 │
│    │用罄，驗餘淨重8.79公克                                │
├──┼───────────────────────────┤
│ 2  │編號1之甲基安非他命外包裝19個（總重3.61公克）         │
├──┼───────────────────────────┤
│ 3  │第1級毒品海洛因（驗餘淨重0.70公克）                   │
├──┼───────────────────────────┤
│ 4  │編號3之海洛因外包裝5個（總重0.96公克）                │
├──┼───────────────────────────┤
│ 5  │未扣案行動電話2 支（分別搭配0000000000門號、0000000000│
│    │號，不含SIM 卡）均沒收，如全部或一部不能沒收時，追徵其│
│    │價額                                                  │
└──┴───────────────────────────┘


司法院資訊處製作；財團法人民間司法改革基金會備份。
